【裁判字號】    92,交抗,110
【裁判日期】    920227
【裁判案由】    聲明異議
【裁判全文】
臺灣高等法院臺中分院刑事裁定                    九十二年度交抗字第一一號
    抗  告  人
    即受處分人  甲○○  女  四.
右抗告人因違反道路交通管理處罰條例案件，不服臺灣南投地方法院中華民國九十一
年十二月三十一日所為裁定（九十一年度交聲字第九五號），提起抗告，本院裁定如
左：
    主  文
抗告駁回。
    理  由
一、本件抗告意旨略以：抗告人即受處分人（以下稱抗告人）所有車牌號碼ＲＧ—九
    五一二號之自用小客車，於民國八十九年四月七日上午八時二十分許，交由白乃
    明駕駛，於行經南投縣南投市○○路時，為南投縣警察局交通隊以「使用註銷之
    牌照行駛」為由，製開「舉發違反道路交通管理事件通知單」；原處分機關即交
    通部公路總局台中區監理所南投監理站（以下稱南投監理站）更於九十一年六月
    十七日，以投監五字第裁六五─ＪＡ0000000號裁決書，載明抗告人違反
    道路交通管理處罰條例第十二條第一項第四款之意旨，而裁處抗告人罰鍰新台幣
    七千二百元。然：(一)、抗告人從未收到該ＲＧ—九五一二號自用小客車於八十九
    年一月十八日遭南投監理站逕行註銷牌照之通知，無從知悉該車已遭註銷牌照。
    (二)、南投縣稅捐稽徵處曾製發該車「八十九年全期使用牌照稅通知書」予抗告人
    ，並於使用期間欄載明使用期間為「八十九年一月一日至十二月一日計三六六日
    」，抗告人因未收到前開註銷牌照之通知，基於信賴政府機關之行政行為，當然
    認為該車於前開使用牌照稅通知書所載使用期間內，得繼續使用。(三)、按「道路
    交通安全規則」僅係行政命令，而「使用牌照稅」係依據稅捐稽徵法第十六條規
    定辦理，依法律效力高於行政命令之法治原則，使用牌照稅通知書既已載明使用
    期間，則於該使用期間內使用車輛，應為適法之行為。(四)、且南投縣監理站九十
    年三月十四日（九十）中監投字第九○○二○九二號函說明欄曾記載：「‧‧‧
    本站88. 01. 26日‧‧‧裁決『處罰』‧‧‧並告知逾期六個月以上註銷牌照」
    ，同監理站九十年五月十八日（九十）中監投字第九○○四九四三號函亦記載：
    「‧‧‧本站88年1月26日‧‧‧裁決書『處罰主文』業已明確裁定『罰鍰併逾
    檢六個月以上註銷牌照』確定‧‧‧」，則系爭車輛究於八十八年一月二十六日
    或八十九年一月十八日經註銷牌照？是否有多次註銷牌照之情形？如為八十九年
    一月十八日始經註銷牌照，該裁決書是否曾經送達？凡此均有待查明。(五)、縱認
    註銷牌照之裁決書係監理單位依據道路交通管理管理處罰條例辦理，而使用牌照
    稅通知書係稅捐單位依據稅捐稽徵法辦理，然不相隸屬之行政機關，依據不同法
    律，對於同一事件就其職掌範圍所作行政處分相互抵觸時，依「從輕從新」之原
    則，應適用對於人民最有利之行政處分，以確立對於政府之信賴原則，有效保障
    人民權益。(六)、行政程序法第九十八條第三項規定：「處分機關未告知救濟期間
    或告知錯誤未為更正，致相對人或利害關係人遲誤者，如自處分書送達後一年內
    聲明不服時，視為於法定期間內所為」。其內容旨在宣示公文書內容錯誤未為更
    正時，為使權責相符，行政機關應負起錯誤及疏失之責。本案南投縣稅捐稽徵處
    製發之使用牌照稅通知書，因其所載使用期間錯誤未為更正，致抗告人受到本件
    罰鍰處分，依前開行政程序法之立法意旨，自應將本件罰鍰處分撤銷，以維抗告
    人權益。從而，本件南投監理站所為抗告人罰鍰之裁決實有不當，原審未依法撤
    銷該罰鍰之處分，亦有未洽云云。
二、按汽車不依限期參加定期檢驗者，處汽車所有人新台幣九百元以上一千八百元以
    下罰鍰，逾期六個月以上者，註銷期牌照，道路交通管理處罰條例第十七條第一
    項定有明文。又汽車有使用註銷之牌照行駛者，處汽車所有人新台幣三千六百元
    以上七千二百元以下罰鍰，並禁止其行駛，同法第十二條第一項第四款亦定有明
    文。另同法條第二項則規定：前項第四款之牌照扣繳。經查：
  (一)、本件抗告人甲○○所有之系爭自用小客車，因於八十六年十二月十三日未依限
      期參加定期檢驗已逾六個月以上，八十七年八月五日被警攔查，當場製開投警
      交字第○一六六四七號「舉發違反道路交通管理事件通知單」交由抗告人簽收
      ，抗告人復未到案或繳交罰款，南投監理站因依道路交通管理處罰條例第八條
      第一項第一款、第十七條第一項之規定，裁決註銷牌照並處抗告人罰鍰新台幣
      三千六百元，該裁決書已於八十八年二月三日以雙掛號合法送達抗告人，經抗
      告人之母白陳桂花蓋章簽收；惟抗告人迄未到案，亦未於法定期間內聲明異議
      ，南投監理站因而逕行註銷牌照，生效日期為八十九年一月十八日等情，有南
      投縣警察局八十七年八月五日舉發違反道路交通管理事件通知單、抗告人汽車
      行照、南投監理站八十八年一月二十六日違反道路交通管理事件裁決書、郵政
      掛號函件收據、南投監理站八十九年八月二十二日（八九）中監投字第八九○
      七一九八號函（稿）、八十九年九月六日（八九）中監投字第八九○七五三六
      號函、九十年三月十四日（九十）中監投字第九○○二○九二號函及九十年五
      月十八日（九十）中監投字第九○○四九四三號函各影本一份在卷可稽；即抗
      告人自身亦不否認其母親白陳桂花有蓋章簽收前開裁決書情事（詳見原審卷第
      十八頁）。抗告人既於八十七年八月五日簽收「舉發違反道路交通管理事件通
      知單」在先，其母白陳桂花復代其於八十八年二月三日收受公路主管機關裁決
      書在後，抗告人即不能否認已知悉公路主管機關為註銷牌照處分之事實；其復
      未於法定期間內對前開公路主管機關之裁決聲明異議，而任令其確定，對於公
      路主管機關嗣後依法執行該裁決之行為（即逕行註銷牌照），更不能主張有何
      權益遭受不法之侵害。
  (二)、抗告人雖另以：因南投縣稅捐稽徵處於系爭汽車「八十九年全期使用牌照稅通
      知書」之使用期間欄，載明使用期間為「八十九年一月一日至十二月一日計三
      六六日」，伊因而認為於繳納使用牌照稅後，即得繼續使用系爭汽車，是基於
      信賴保護、法治（國）、法律優位、從新從輕等法律原則及行政程序法第九十
      八條第三項規定之立法意旨，均應撤銷本件之罰鍰處分云云。惟按繳納稅捐，
      僅屬於稅捐義務之履行，稅捐稽徵機關所發繳納稅捐之通知書，本質上為「侵
      益處分」，尚難認有何授予相對人之「利益」可言；且稅捐稽徵機關於使用牌
      照稅通知書上所載之使用期間，不過為該使用牌照稅核算基礎之附帶說明而已
      ，納稅義務人雖經繳納使用牌照稅，其得否使用業經繳納牌照稅之車輛行駛，
      仍應依其他法令（特別是道路交通管理法令）之規定，非謂一經繳納使用牌照
      稅，即可無視於道路交通管理法令之規定，而任意使用車輛，其理甚明，是納
      稅義務人對於使用牌照稅通知書上使用期間之記載，亦無任何可資「信賴」之
      基礎可言。抗告人既無任何可資「信賴保護」之基礎，而使用牌照稅之有否溢
      繳，亦與其本件有無違反道路交通管理處罰條例之行為無何關涉，其援引信賴
      保護、法治國、法律優位、從新從輕等法律原則及行政程序法第九十八條第三
      項之規定意旨，即不無引喻失義之處，核其所辯，均無理由。
三、綜上所述，本件抗告人對於其所有之系爭自小客車，於本件違規行為於八十九年
    四月七日經警舉發前，已經公路主管機關裁決註銷牌照確定之事實，應早已知悉
    ，其不依法辦理檢驗重行領照，而仍使用該車輛，致涉違規，原處分機關依道路
    交通管理處罰條例第十二條第一項第四款之規定，予以裁罰新台幣七千二百元，
    核無不當。原審為駁回抗告人聲明異議之裁定，於法洵無違誤。抗告意旨仍執陳
    詞指摘原裁定不當，求為撤銷原裁定及原處分，其抗告為無理由，應予駁回。
四、據上論結，應依道路交通案件處理辦法第二十六條、刑事訴訟法第四百十二條，
    裁定如主文。
中      華      民      國      九十二    年     二     月    二十七    日
                                  臺灣高等法院臺中分院刑事第四庭
                                        審判長法  官  洪  耀  宗
                                              法  官  蕭  錦  鍾
                                              法  官  江  德  千
右正本證明與原本無異。
不得再抗告。
             書記官  吳  麗  琴
中      華      民      國      九十二   年       二      月   二十七   日
                                                                        Ｉ


司法院資訊處製作；財團法人民間司法改革基金會備份。
